【裁判字號】    95,訴,3046
【裁判日期】    951229
【裁判案由】    搶奪等
【裁判全文】
臺灣板橋地方法院刑事判決             95年度訴字第3046號
公  訴  人  臺灣板橋地方法院檢察署檢察官
被      告  乙○○
                    現另案於臺灣臺北看守所羈押中
上列被告因搶奪等案件，經檢察官提起公訴（95年度偵字第
20744 號），因被告於本院準備程序中為有罪之陳述，經本院合
議庭裁定以簡式審判程序審理，判決如下：
    主  文
乙○○竊盜，累犯，處有期徒刑肆月，機車鑰匙壹把沒收。又意
圖為自己不法之所有，而搶奪他人之動產，累犯，處有期徒刑壹
年貳月。又行使偽造私文書，累犯，處有期徒刑肆月；偽造之「
蔡千卉」署名壹枚沒收之。應執行有期徒刑壹年捌月；機車鑰匙
壹把、偽造之「蔡千卉」署名壹枚均沒收之。
    事  實
一、乙○○前於民國85年間，因違反麻醉藥品管理條例案件，經
    本院於96年10月2 日以86年度訴緝字第213 號刑事判決，分
    別判處有期徒刑3 月、3 月，應執行有期徒刑5 月確定。又
    於86年間，因犯竊盜罪，經台灣台北地方法院於86年3 月27
    日以85年度北簡字第1024號刑事簡易判決，判處有期徒刑3
    月，經與上開徒刑裁定定執行刑，應執行有期徒刑7 月，入
    監服刑後於86年9 月30日縮刑期滿執行完畢（於本件不構成
    累犯）。嗣於89年間，因犯搶奪罪，經本院於89年9 月15日
    以89年度訴字第1137號刑事判決，判處有期徒刑1 年確定，
    入監服刑後於90年5 月13日執行完畢（於本件不構成累犯）
    。復於93年間，因犯竊盜罪，經本院於93年4 月30日以93年
    度易字第230 號刑事判決，判處有期徒刑1 年，上訴後經台
    灣高等法院於93年8 月4 日以83年度上易字第1055號刑事判
    決上訴駁回確定，入監服刑後於94年10月18日縮刑期滿執行
    完畢（於本件構成累犯）。
二、乙○○猶不知悔改，與綽號「妹阿」之成年女子「潘惠玲」
    （真實姓名年籍不詳），基於共同意圖為自己不法所有之犯
    意聯絡，於95年9月4 日上午8 時許，在台北縣蘆洲市○○
    ○ 路171 號前，由乙○○在旁把風，「潘惠玲」以自備鑰匙
    1 支，竊取蔡峰廷所有、交由其父蔡合雄使用之車號XPN-
    992號重型機車一部，得手後，2 人騎離現場並交由乙○○
    使用。
三、乙○○另意圖為自己不法所有，於同日（9 月4 日）上午9
    時30分許，騎乘上開竊得之XPN-992 號重型機車，行經台北
    縣三重市○○○路161 巷13號前，見路人甲○○○年長可欺
    ，竟佯裝向甲○○○問路而趁其不及防備之際，以手強力拉
    扯配掛於甲○○○頸上之白金項鍊1 條（上有水鑽3 顆），
    得手後，加速駕駛上開機車逃逸。
四、乙○○嗣於同日（9 月4 日）上午10時計，前往台北縣三重
    市○○街110 號「惠祥銀樓」，將上開搶奪取得之白金項鍊
    1 條（不含水鑽3 顆），以新台幣（下同）14,130元之價格
    ，出售予不知情之該銀樓負責人張幼惠。乙○○為隱匿其身
    分，冒用「蔡千卉」名義，並基於偽造私文書之犯意，在依
    習慣、特約足以作為買賣登記簿之「台北縣私立格致高級中
    學默寫簿」紙張上，偽造「蔡千卉」之簽名，並填載出生年
    月日「64.12.7 」、身分證號碼「Ｚ000000000」後，交由「
    惠祥銀樓」而行使之，表示係由「蔡千卉」本人出售上開白
    金項鍊用意之證明，足生損害於「惠祥銀樓」及「蔡千卉」
    。嗣於同日13時許，在台北縣三重市○○○路、大榮街口查
    獲，並扣得機車鑰匙1 支、水鑽3 顆、海洛因注射針筒1 支
    （涉犯毒品危害防制條例案件，由檢察官另案處理），並循
    線前往「惠祥銀樓」查獲金項鍊1 條、買賣登記簿1 紙及停
    置在該處之車號XPN-992 號重型機車1 輛，進而查悉上情。
五、案經臺北縣政府警察局三重分局報告臺灣板橋地方法院檢察
    署官偵查起訴。
    理  由
一、按除被告所犯為死刑、無期徒刑、最輕本刑為3 年以上有期
    徒刑之罪或高等法院管轄第1 審案件者外，於第1 次審判期
    日前之準備程序進行中，被告先就被訴事實為有罪之陳述時
    ，審判長得告知被告簡式審判程序之旨，並聽取當事人、代
    理人、辯護人及輔佐人之意見後，裁定進行簡式審判程序，
    刑事訴訟法第273 條之1 第1 項定有明文。經核本件被告乙
    ○○所犯係死刑、無期徒刑、最輕本刑為3 年以上有期徒刑
    以外之罪，其於準備程序中就被訴事實為有罪之陳述，經法
    官告知簡式審判程序之旨，並聽取公訴人、被告之意見後，
    本院爰依首揭規定，合議裁定由受命法官獨任進行簡式審判
    程序，合先敘明。
二、上揭犯罪事實，迭據被告乙○○於警詢、偵查、本院準備程
    序中及審理時均坦承不諱，核與被害人蔡合雄、甲○○○、
    張幼惠於警詢時指訴之情節相符，且有台北縣政府警察局三
    重分局扣押筆錄、扣押物品目錄表各3 份、贓物認領保管單
    2 份、買賣登記簿1 紙、車輛竊盜車牌失竊資料個別查詢報
    表1 份、照片4 幀在卷及鑰匙1 支、買賣登記簿1 紙扣案足
    稽，足徵被告之自白與事實相符。本件事證明確，被告竊盜
    、搶奪、偽造私文書之犯行堪以認定，應予依法論科。
三、按「刑法第二百十條之偽造私文書罪，固須以無制作權之人
    ，捏造或冒用他人名義而制作文書，並足以生損害於公眾或
    他人為要件，但此制作名義人，不以形式上表現於文書內為
    必要，倘依習慣或特約，諸如以言詞、動作、筆跡、內容、
    慣用語、特殊制作方式、專用信箋等方法，實質上使人得知
    係以他人名義所制作，足以表示一定用意之證明者，因已妨
    害該制作名義人之信用，可生損害於公眾或他人，依同法第
    二百二十條第一項規定，仍應論以偽造準私文書罪。」〔最
    高法院89年度台上字第1319號判決可資參照〕。本件被告乙
    ○○出售白金項鍊1 條予「惠祥銀樓」，並在該銀樓提供之
    「台北縣私立格致高級中學」默寫紙1 張上書寫出賣人「蔡
    千卉」之姓名、年籍資料及買賣標的「白金鍊」、價格「
    14,130」，該紙張上雖無「買賣登記」等字樣，惟依習慣、
    特約足以表示係由「蔡千卉」本人出售上開白金項鍊用意之
    證明，核屬刑法第220 條第1 項以文書論之準私文書。被告
    冒用他人名義，偽填「蔡千卉」署名，應屬足以表示被冒名
    者欲出售白金項鍊文意之準私文書，嗣又行使交予上開銀樓
    ，自足以生損害於被冒名者及「惠祥銀樓」，故核被告所為
    ，係犯刑法第320 條第1 項之竊盜罪、第325 條第1 項之搶
    奪罪、第216 條、第220 條第1 項、第210 條之行使偽造準
    私文書罪。被告偽造準私文書後，進而持以行使，偽造之低
    度行為應為行使之高度行為所吸收，不另論罪。檢察官起訴
    書漏未記載刑法第216 條之「行使」偽造準私文書罪，容有
    未洽，惟與起訴之偽造準文書部分具有高低度之吸收關係，
    應予補充更正。又被告所犯竊盜、搶奪、行使偽造準私文書
    諸犯行，犯意各別，構成要件互異，應予分別論罪，合併處
    罰。又被告於93年間，因犯竊盜罪，經本院於93年4 月30日
    以93年度易字第230 號刑事判決，判處有期徒刑1 年，入監
    服刑後於94年10月18日縮刑期滿執行完畢，有臺灣高等法院
    被告前案紀錄表1 份附卷可查，其於有期徒執行完畢後，5
    年之內再故意犯本件有期徒刑以上之罪，為累犯，應依刑法
    第47條之規定加重其刑。爰審酌被告有如上所述之前科紀錄
    ，素行不佳，不知靠工作賺取金錢，竟竊取他人財物，且其
    騎乘機車行搶路人，不僅造成被害人財物損失，對於人身安
    全亦有侵害之虞，嚴重影響社會治安，又事後冒用他人名義
    處分贓物，足以混淆個人身分識別，足對「惠祥當鋪」及「
    蔡千卉」造成損害，兼衡其智識程度，犯罪之動機、目的、
    所生之危害、所用手段及犯罪後坦承犯行之態度等一切情狀
    ，分別量處如主文所示之刑，並定其應執行之刑，以示懲儆
    。
四、扣案之鑰匙1 把，係被告或共犯「潘惠玲」所有，供犯本件
    竊盜罪所用之物，依刑法第38條第1 項第2 款宣告沒收。又
    扣案之「蔡千卉」簽名1 枚，係偽造之署押，應依刑法第
    219 條規定，不問屬於犯人與否，宣告沒收之。至於上開被
    告偽造買賣登記簿之準私文書，雖係被告因犯罪所得之物，
    惟其已經提出向「惠祥銀樓」行使，已非被告所有，爰不為
    另沒收之諭知。
據上論斷，應依刑事訴訟法第273 條之1 第1 項、第299 條第1
項前段、刑法第320 條第1 項、第325 條第1 項、第216 條、第
220 條第1 項、第210 條、第47條、第51條第5 款、刑法第38條
第1 項第2 款、第219 條，判決如主文。
本案經檢察官曾文鐘到庭執行職務。
中    華    民    國    95    年    12    月    29    日
                  刑事第十一庭  法  官  侯志融
上列正本證明與原本無異。
如不服本判決，應於送達後十日內向本院提出上訴狀
                                書記官  張玉如
中    華    民    國    95    年    12    月    29    日
附錄本案論罪科刑法條全文：
中華民國刑法第320條
意圖為自己或第三人不法之所有，而竊取他人之動產者，為竊盜
罪，處5年以下有期徒刑、拘役或5百元以下罰金。
意圖為自己或第三人不法之利益，而竊佔他人之不動產者，依前
項之規定處斷。
前二項之未遂犯罰之。
中華民國刑法第325條
意圖為自己或第三人不法之所有，而搶奪他人之動產者，處6月
以上5年以下有期徒刑。
因而致人於死者，處無期徒刑或7年以上有期徒刑，致重傷者，
處3年以上10年以下有期徒刑。
第1項之未遂犯罰之。
中華民國刑法第216條：
行使第 210 條至第 215 條之文書者，依偽造、變造文書或登載
不實事項或使登載不實事項之規定處斷。
中華民國刑法第220條：
在紙上或物品上之文字、符號、圖畫、照像，依習慣或特約，足
以為表示其用意之證明者，關於本章及本章以外各罪，以文書論
。
錄音、錄影或電磁紀錄，藉機器或電腦之處理所顯示之聲音、影
像或符號，足以為表示其用意之證明者，亦同。
中華民國刑法第210條：
偽造、變造私文書，足以生損害於公眾或他人者，處 5 年以下有
期徒刑。


司法院資訊處製作；財團法人民間司法改革基金會備份。
